【裁判字號】    99,重訴,33
【裁判日期】    990719
【裁判案由】    分割共有物
【裁判全文】
臺灣新竹地方法院民事判決              99年度重訴字第33號
原      告  黃○○
            宙○○
前列二人共同
訴訟代理人  羅秉成律師
複代理人    曾能煜律師
            戴愛芬律師
被      告  丁○○
被      告  戊○○
被      告  Ｕ○○○
被      告  癸○○
被      告  丑○○
被      告  壬○○
被      告  甲○○○
被      告  酉○○○
兼前列五人共同
訴訟代理人  己○○
被      告  巳○○○
被      告  Ｈ○○○
被      告  玄○○○
被      告  午○○○
被      告  子○○
被      告  辰○○
被      告  卯○○
兼前列三人共同
法定代理人  乙○○
被      告  寅○○
被      告  Ｎ○○○
被      告  天○○
被      告  亥○○
訴訟代理人  未○○
被      告  地○○
被      告  宇○○
被      告  申○○○
兼前列四人共同
訴訟代理人  戌○○○○○○
被      告  ｊ○○
被      告  Ｘ○○
被      告  辛○○○
被      告  Ｗ○○
被      告  Ｔ○○○
被      告  ｈ○○
被      告  ｆ○○
被      告  ｅ○○
被      告  ｄ○○
被      告  Ｊ○○○○○○○
訴訟代理人  Ｋ○○
被      告  ｉ○○
被      告  ａ○○○
被      告  Ｑ○○
被      告  Ｚ○○○○○○
被      告  丙○○○○○○○○.
被      告  Ｅ○○
被      告  Ａ○○
被      告  Ｄ○○
被      告  Ｂ○○
被      告  Ｃ○○
兼前列十人共同
訴訟代理人  Ｖ○○
被      告  Ｓ○○○
被      告  Ｐ○○
被      告  ｌ○○
被      告  Ｆ○○
被      告  Ｇ○○
被      告  Ｍ○○
被      告  Ｌ○○
被      告  Ｉ○○
被      告  庚○○○
被      告  ｋ○○
被      告  ｃ○○
被      告  ｇ○○
上列當事人間分割共有物事件，本院於民國99年6月29日辯論終
結，判決如下：
    主  文
被告丁○○、戊○○、Ｕ○○○、癸○○、丑○○、壬○○、甲○○○、酉○○○、巳○○○、己○○、Ｈ○○○、玄○○○、
午○○○、子○○、辰○○、卯○○、乙○○、寅○○、Ｎ○○○、天○○、亥○○、地○○、宇○○、申○○○、戌○○○○○○、ｊ○○、Ｘ○○、辛○○○、Ｗ○○、Ｔ○○○、ｈ○○
、ｆ○○、ｅ○○、ｄ○○應就被繼承人Ｏ○所遺坐落新竹縣竹
北市○○段28地號土地、面積一九二０點五三平方公尺、地目建
、應有部分三八四分之二六之土地所有權辦理繼承登記。
兩造共有坐落新竹縣竹北市○○段二八地號土地（面積：一九二
０點五三平方公尺，地目：建）准予分割，分割方法如下：如附
圖所示Ａ部分面積一一一０點三一平方公尺之土地由原告黃○○
、宙○○共同取得，並按其應有部分各二分之一比例維持共有；
如附圖所示Ｂ部分面積一三０點０四平方公尺之土地由被告丁○○、戊○○、Ｕ○○○、癸○○、丑○○、壬○○、甲○○○、
酉○○○、巳○○○、己○○、Ｈ○○○、玄○○○、午○○○
、子○○、辰○○、卯○○、乙○○、寅○○、Ｎ○○○、天○○、亥○○、地○○、宇○○、申○○○、戌○○○○○○、ｊ
○○、Ｘ○○、辛○○○、Ｗ○○、Ｔ○○○、ｈ○○、ｆ○○
、ｅ○○、ｄ○○共同取得，並按其等應繼分之比例維持公同共
有；如附圖所示Ｃ部分面積三０六點七五方公尺之土地由被告ｉ
○○、ａ○○○、Ｑ○○、Ｚ○○○○○○、丙○○○○○○○○、Ｅ○○、Ａ○○、Ｄ○○、Ｂ○○、Ｃ○○、Ｖ○○、Ｓ○○○、Ｐ○○、ｌ○○共同取得，並按附表二所示應有部分比例
維持共有；如附圖所示Ｄ部分面積二一三點三九平方公尺之土地
由被告Ｊ○○○○○○○、ｇ○○共同取得，並按應有部分各二
分之一比例維持共有；如附圖所示Ｅ部分面積一六０點０四平方
公尺之土地由被告Ｆ○○、Ｇ○○、Ｍ○○、Ｌ○○、Ｉ○○、
庚○○○、ｋ○○、ｃ○○共同取得，並按附表三所示應有部分
比例維持共有。
訴訟費用由兩造各依附表四所示之比例負擔。
    事實及理由
壹、程序部分：
一、按訴狀送達後，原告不得將原訴變更或追加他訴。但有下列
    各款情形之一者，不在此限：…五、該訴訟標的對於數人必
    須合一確定時，追加其原非當事人之人為當事人者，民事訴
    訟法第255條第1項第5款定有明文。經查，查本件原告起訴
    時，被告為Ｏ○、ｂ○、Ｒ○○○、Ｙ○○等四人。嗣於訴
    訟進行中，迭經訴之追加及撤回，最後確認以被告丁○○、
    戊○○、Ｕ○○○、癸○○、丑○○、壬○○、甲○○○、
    酉○○○、巳○○○、己○○、Ｈ○○○、玄○○○、午○○○、子○○、辰○○、卯○○、乙○○、寅○○、Ｎ○○○、天○○、亥○○、地○○、宇○○、申○○○、戌○○○○○○、ｊ○○、Ｘ○○、辛○○○、Ｗ○○、Ｔ○○○
    、ｈ○○、ｆ○○、ｅ○○、ｄ○○、Ｊ○○○○○○○、
    ｉ○○、ａ○○○、Ｑ○○、Ｚ○○○○○○、丙○○○○○○○○、Ｅ○○、Ａ○○、Ｄ○○、Ｂ○○、Ｃ○○、Ｖ
    ○○、Ｓ○○○、Ｐ○○、ｌ○○、Ｆ○○、Ｇ○○、Ｍ○○、Ｌ○○、Ｉ○○、庚○○○、ｋ○○、ｃ○○、ｇ○○
    等人為被告，經核原告請求本件之分割共有物，其所為之追
    加、撤回被告，揆諸上開之規定，程序上並無不合，合先敘
    明。
二、按訴狀送達後，原告不得將原訴變更或追加他訴，但被告同
    意或請求基礎事實同一者或擴張或減縮應受判決事項之聲明
    者，不在此限；又被告於訴之變更或追加無異議，而為本案
    言詞辯論者，視為同意變更或追加，民事訴訟法第255條第1
    項第1款、第2款、第3款及第2項定有明文。本件原告原起訴
    主張：坐落新竹縣竹北市○○段28地號土地，請准予分割。
    。嗣後，經核對當事人資料，並於兩造訴訟程序中就上開土
    地測量、確認兩造意願，原告乃於民國99年5月14日變更聲
    明為請求如主文第1、2項所示內容，核原告上開之行為係屬
    請求基礎事實同一及減縮應受判決事項聲明，且被告並無異
    議而為本案言詞辯論，視為同意原告訴之變更追加，參諸前
    揭規定，應予准許。
三、本件被告丁○○、戊○○、Ｕ○○○、癸○○、丑○○、壬○○、甲○○○、酉○○○、巳○○○、己○○、Ｈ○○○
    、玄○○○、午○○○、子○○、辰○○、卯○○、乙○○
    、寅○○、Ｎ○○○、天○○、亥○○、地○○、宇○○、
    申○○○、戌○○○○○○、ｊ○○、Ｘ○○、辛○○○、
    Ｗ○○、Ｔ○○○、ｈ○○、ｆ○○、ｅ○○、ｄ○○、Ｊ
    ○○○○○○○、Ｓ○○○、Ｐ○○、ｌ○○、Ｆ○○、Ｇ
    ○○、Ｍ○○、Ｌ○○、Ｉ○○、庚○○○、ｋ○○、ｃ○○、ｇ○○，經合法通知，均未於最後言詞辯論期日到場，
    核無民事訴訟法第386條所列各款情形，爰依原告之聲請，
    由其一造辯論而為判決。
貳、實體部分：
一、原告主張：坐落新竹縣竹北市○○段28地號、面積1920.53
    平方公尺、地目：建、使用地類別為甲種建築用地之土地（
    下稱系爭土地）為原告黃○○、宙○○與原所有人Ｏ○、ｂ
    ○、Ｒ○○○、Ｙ○○等人所共有，惟其四人先後去世，由
    被告丁○○等人繼承，各共有人應有部分如附表一所示。系
    爭土地現部分由原告黃○○、宙○○搭蓋平房、雞寮、種植
    農作物為使用，另部分土地原由訴外人徐福龍無權占有使用
    ，現訴外人徐福龍已未再使用，均為空地。而系爭土地南側
    面臨6至7米巷道為該土地唯一對外通行道路，系爭土地西側
    、北側部分分別有磚造平房及廢棄鐵皮雞寮各一間，東半部
    則做為農業使用。是依現行我國土地政策均為解決共有關係
    ，使土地所有權單一化，系爭土地共有人高達60人之多，其
    共有狀態倘不加以解決，再經數年，共有人數增加，系爭土
    地更難以處理。是以現系爭土地並無其他不能分割之情事，
    且兩造無法就系爭土地分割方法達成協議，故自有訴請分割
    之必要。因此，原告顧及系爭土地分割後道路及面寬問題，
    原所有人Ｏ○等四人持有面積本少，於分割後僅勉強可單獨
    所有部分土地。嗣原共有人Ｏ○、Ｒ○○○、Ｙ○○等三人
    死亡後，其繼承人高達50餘人，其等持分顯難以細分，縱其
    等分土地亦無任何利用價值，故系爭土地應由原共有人Ｏ○
    、Ｒ○○○、Ｙ○○之後嗣各自保持共有，待本件系爭土地
    分割後，再進一步變價分割。而另原共有人ｂ○之繼承人僅
    為被告Ｊ○○○○○○○、ｇ○○，得單獨分割所有或共有
    。為此，爰聲明請求如主文第1、2項所示。
二、被告則以：
（一）被告Ｖ○○及其所代理之當事人部分：分割部分希望被告
      Ｒ○○○、ｂ○之繼承人所分得位置相鄰，分割方法應公
      平，至於原告請求分割部分沒意見，惟訴訟費用應由原告
      負擔。同意被告ｉ○○、ａ○○○、Ｑ○○、Ｚ○○○○○○、丙○○○○○○○○、Ｅ○○、Ａ○○、Ｄ○○、
      Ｂ○○、Ｃ○○、Ｖ○○與被告Ｓ○○○、Ｐ○○、ｌ○○就系爭土地裁判分割時，維持共有等語。
（二）本件除被告Ｖ○○及其所代理之當事人外，其餘被告經合
      法通知，均未於最後言詞辯論期日到場，據其先前到庭所
      為之陳述如下：
   1、被告己○○、癸○○、丑○○、壬○○、甲○○○、酉○○○部分：系爭土地共有人過多，主張應將系爭土地變價
      分割，由各共有人分配價金。若無法變價分割，則請求依
      原物分割，並應以抽籤方式決定位置後，進行找補等語。
   2、被告徐榮仁部分：系爭土地共有人過多，主張應將系爭土
      地變價分割，由各共有人分配價金等語。
   3、被告陳璧錚、宇○○、申○○○、ｈ○○、Ｘ○○部分：
      系爭土地共有人過多，主張應將系爭土地變價分割，由各
      共有人分配價金等語。
   4、被告ｅ○○部分：主張保留意見等語。
   5、被告ｃ○○、Ｆ○○部分：就系爭分割方案並無意見，但
      應公平分割等語。
   6、被告ｇ○○部分：就99年1月25日竹北地政事務所複丈成
      果圖所示之分割方案面積及位置均無意見。惟本件訴訟所
      支付之訴訟費用、測量費用應由原告負擔。而分割方案中
      Ａ、Ｃ部分分割後，如共同出售，每坪單價將高於分割前
      整筆土地出售之每坪單價，至於Ｄ部分土地出售每坪單價
      則將低於分割前整筆土地出售之單價，故取得Ａ、Ｃ部分
      土地之人，所獲得之利益應高於分割後之Ｄ部分，是分得
      Ａ、Ｃ部分之人，應補償分得Ｄ部分土地之人等語。
   7、被告ｌ○○部分：不同意原告分割方案，等所有相對人統
      一後再表示意見。同意被告ｉ○○、ａ○○○、Ｑ○○、
      Ｚ○○○○○○、丙○○○○○○○○、Ｅ○○、Ａ○○
      、Ｄ○○、Ｂ○○、Ｃ○○、Ｖ○○、Ｓ○○○、Ｐ○○
      、ｌ○○就系爭土地裁判分割時，維持共有等語。
   8、被告Ｓ○○○、Ｐ○○部分：同意被告ｉ○○、ａ○○○
      、Ｑ○○、Ｚ○○○○○○、丙○○○○○○○○、Ｅ○○、Ａ○○、Ｄ○○、Ｂ○○、Ｃ○○、Ｖ○○、Ｓ○○○、Ｐ○○、ｌ○○就系爭土地裁判分割時，維持共有等
      語。
   9、訴外人Ｙ○○之後嗣即被告Ｆ○○、Ｇ○○、Ｍ○○、Ｌ
      ○○、Ｉ○○、庚○○○、ｋ○○、ｃ○○，同意就系爭
      土地裁判分割時，維持共有等語。
  10、被告Ｊ○○○○○○○、ｇ○○，同意就系爭土地裁判分
      割後，維持共有等語。
三、本院之判斷：
（一）按繼承人自繼承開始時，除本法另有規定外，承受被繼承
      人財產上之一切權利、義務。但權利、義務專屬於被繼承
      人本身者，不在此限，民法第1148條第1 項定有明文；又
      按分割共有物乃直接對共有物之權利有所變動，性質上屬
      處分行為，故共有不動產之共有人中有已死亡者，依民法
      第759 條規定，其繼承人，自非先經繼承登記，不得訴請
      分割共有物，而於該繼承人為被告之情形，為求訴訟之經
      濟，原告可就請求繼承登記及分割共有物之訴一併提起，
      即以一訴請求該死亡共有人之繼承人辦理繼承登記並請求
      該繼承人於辦理繼承登記後，與原告及其餘共有人分割共
      有之不動產（最高法院68年第13次民事庭會議決議 (二)
      、70年第2次民事庭會議決議 (二)、69年度台上字第1134
      號判例意旨參照）。查系爭土地原共有人之一Ｏ○已於41
      年4月4日死亡，應由全體繼承人即被告丁○○、戊○○、
      Ｕ○○○、癸○○、丑○○、壬○○、甲○○○、酉○○○、巳○○○、己○○、Ｈ○○○、玄○○○、午○○○
      、子○○、辰○○、卯○○、乙○○、寅○○、Ｎ○○○
      、天○○、亥○○、地○○、宇○○、申○○○、戌○○○○○○、ｊ○○、Ｘ○○、辛○○○、Ｗ○○、Ｔ○○○、ｈ○○、ｆ○○、ｅ○○、ｄ○○依法繼承，然被告
      等34人迄未辦理繼承登記等情，業據原告提出系爭土地之
      登記謄本、Ｏ○除戶謄本、Ｏ○繼承系統表及其繼承人之
      戶籍謄本等件為證，且有臺北市中正區戶政事務所、臺北
      縣新莊市戶政事務所、新竹市北區戶政事務所函覆本院之
      函文、全戶戶籍資料查詢結果附卷可稽（見本院卷一第12
      、47、67、68、86-152、251-255、263、269-271、352-3
      53頁），堪信為真實。則原告起訴請求被告己○○等34人
      就其被繼承人Ｏ○所有系爭土地之應有部分384分之26辦
      理繼承登記，即有理由，應予准許，爰為判決主文第1項
      所示。
（二）次按，各共有人，除法令另有規定外，得隨時請求分割共
      有物，但因物之使用目的不能分割或契約訂有不分割之期
      限者，不在此限，民法第823條第1項定有明文。查系爭土
      地為兩造所共有，兩造應有部分如附表一所示比例之事實
      ，業據提出與其所述相符之土地登記謄本、被繼承人Ｏ○
      、ｂ○、Ｒ○○○、Ｙ○○繼承系統表、戶籍謄本等件為
      證，且系爭土地依其使用目的並無不能分割情形，而兩造
      亦無就系爭土地有不分割之協議，被告就此亦未爭執，兩
      造既就分割方法無法達成協議，原告訴請裁判分割共有物
      ，於法自屬有據，應予准許。
（三）再按，繼承人有數人時，在分割遺產前，各繼承人對於遺
      產全部為公同共有，民法第1151條定有明文。經查，被告
      己○○等34人就其被繼承人Ｏ○所有系爭土地之應有部分
      384分之26之所有權，既尚未辦理分割，則依前開民法第
      1151條之規定，其等各就繼承取得之前開土地，仍應成立
      公同共有關係，且其等於本件分割後，仍應就分割取得之
      土地，按應繼分維持公同共有關係。復按，共有物之分割
      ，依共有人協議之方法行之。分割之方法不能協議決定，
      或於協議決定後因消滅時效完成經共有人拒絕履行者，法
      院得因任何共有人之請求，命為下列之分配：一、以原物
      分配於各共有人。但各共有人均受原物之分配顯有困難者
      ，得將原物分配於部分共有人。二、原物分配顯有困難時
      ，得變賣共有物，以價金分配於各共有人；或以原物之一
      部分分配於各共有人，他部分變賣，以價金分配於各共有
      人。以原物為分配時，如共有人中有未受分配，或不能按
      其應有部分受分配者，得以金錢補償之。以原物為分配時
      ，因共有人之利益或其他必要情形，得就共有物之一部分
      仍維持共有。98年1月23日總統公布修正、同年7月24日施
      行之民法第824條定有明文。因此請求共有物之分割，應
      由法院依民法第824條規定命為適當之分配，不受當事人
      主張之拘束，法院為共有物分割時，應斟酌共有物之性質
      、經濟效益及全體共有人之利益，並應符合公平原則，且
      社會利益亦應考慮在內。查系爭土地北側有一面積為322.
      26平方公尺大小之石綿瓦雞舍、西南側有一面積為64.1 1
      平方公尺之紅磚瓦屋，目前均無人使用，系爭土地西北側
      為面積671.10平方公尺之竹林，無人管理，其餘部分則為
      農耕使用，此有原告所提現場照片（見本院卷一第39-40
      頁）存卷可查，另經本院會同兩造勘驗現場，並囑託新竹
      縣竹北地政事務所派員測量屬實，有本院98年4月20日之
      現場履勘筆錄及新竹縣竹北地政事務所98年5月1日北地所
      測盛字第0980002358號函暨複丈成果圖在卷可稽（見本院
      卷一第384-386頁）。再查，原告及到庭被告均同意就系
      爭土地為分割，並就原告所提之分割方案經修正兩造各自
      分得土地之位置，自西側往東側之順序為附圖所示Ｂ、Ｄ
      、Ｅ、Ｃ、Ａ後達成共識，即其中如附圖所示Ｂ部分面積
      130.04平方公尺之土地由被告丁○○、戊○○、Ｕ○○○
      、癸○○、丑○○、壬○○、甲○○○、酉○○○、巳○○○、己○○、Ｈ○○○、玄○○○、午○○○、子○○
      、辰○○、卯○○、乙○○、寅○○、Ｎ○○○、天○○
      、亥○○、地○○、宇○○、申○○○、戌○○○○○○
      、ｊ○○、Ｘ○○、辛○○○、Ｗ○○、Ｔ○○○、ｈ○○、ｆ○○、ｅ○○、ｄ○○共同取得，並按其等應繼分
      之比例維持公同共有；如附圖Ｄ所示部分面積213.39平方
      公尺之土地由被告Ｊ○○○○○○○、ｇ○○共同取得；
      如附圖所示Ｅ部分面積160.04平方公尺之土地由被告Ｆ○○、Ｇ○○、Ｍ○○、Ｌ○○、Ｉ○○、庚○○○、ｋ○○、ｃ○○共同取得；如附圖所示Ｃ部分面積306.75平方
      公尺之土地由被告ｉ○○、ａ○○○、Ｑ○○、Ｚ○○○○○○、丙○○○○○○○○、Ｅ○○、Ａ○○、Ｄ○○
      、Ｂ○○、Ｃ○○、Ｖ○○、Ｓ○○○、Ｐ○○、ｌ○○
      共同取得；如附圖所示Ａ部分面積1110.31平方公尺之土
      地由原告黃○○、宙○○共同取得等情，均經其等陳明在
      卷（見本院卷二第114頁背面），是原告所提之分割方案
      經修正位置為附圖所示Ｂ、Ｄ、Ｅ、Ｃ、Ａ後，並無違背
      兩造共有人意願，應屬可採。
（四）復按，系爭土地使用類別為「甲種建築用地」，依「新竹
      縣畸零地使用規則」第3條第1項之規定，甲種建築用地正
      面路寬7公尺以下者，最小寬度不得小於3公尺、最小深度
      不得小於12公尺，則最小建築面積為36公尺（3×12=36）
      。觀附圖所示分割後之Ｂ、Ｄ、Ｅ、Ｃ、Ａ每筆土地均有
      一側直接面臨馬路，其各自之面寬均大於3公尺，且深長
      均大於12公尺，自合乎新竹縣畸零地使用規則所定最小面
      積單位之規定，應認此分割方案實為公平且符合經濟效用
      。至被告ｇ○○抗辯附圖所示分割方案中Ａ、Ｃ部分土地
      如共同開發或出售，每坪單價將高於分割前整筆土地出售
      之每坪單價，至於Ｄ部分土地出售每坪單價則將低於分割
      前整筆土地出售之單價，故取得Ａ、Ｃ部分土地之人，應
      補償分得Ｄ部分土地之人云云，均未提出任何證據資料以
      實其說，尚難採信，且附圖所示分割方案中Ａ、Ｃ部分土
      地將來是否共同開發或出售取決於市場行情、分得Ａ、Ｃ
      部分土地之人之意願、合作情形、土地利用之規劃等諸多
      不確定因素，非本件分割方案公平性所應考量之因素，是
      被告ｇ○○前開抗辯要屬無據，洵非可採。
（五）另按，法院為裁判分割時，固應消滅其共有關係，然因共
      有人之利益或其他必要情形，就共有物之一部，有時仍有
      維持共有之必要。例如分割共有土地時，需保留部分土地
      供為通行道路之用是，爰增訂民法第824條第4項，賦予法
      院就共有物之特定部分不予分割之裁量權，以符實際並得
      彈性運用。又此項共有，應包括由原共有人全體或部分共
      有人維持共有之二種情形。查原告起訴請求就系爭土地分
      割後按應有部分比例分得之土地維持共有關係；被告Ｊ○○○○○○○、ｇ○○當庭陳報就系爭土地分割後按應有
      部分比例分得之土地維持共有關係，此有本院99年3月23
      日筆錄在卷可稽（見本院卷二第114頁背面至第115頁）；
      又訴外人Ｏ○之後嗣即被告ｉ○○、ａ○○○、Ｑ○○、
      Ｚ○○○○○○、丙○○○○○○○○、Ｅ○○、Ａ○○
      、Ｄ○○、Ｂ○○、Ｃ○○、Ｖ○○、Ｓ○○○、Ｐ○○
      、ｌ○○同意就分割後按應有部分比例分得之土地維持共
      有關係；訴外人Ｙ○○之後嗣即被告Ｆ○○、Ｇ○○、Ｍ
      ○○、Ｌ○○、Ｉ○○、庚○○○、ｋ○○、ｃ○○同意
      就分割後按應有部分比例分得之土地維持共有關係，各提
      出同意維持共有關係同意書1份附卷可憑（見本院卷一第3
      88-389頁、第408-409頁）。再者，被告己○○等34人雖
      未陳報是否同意維持共有，惟其等均為訴外人Ｏ○之子嗣
      ，且尚未就繼承系爭土地之應有部分辦理繼承登記，自應
      就所分得土地之部分維持公同共有。再參酌系爭土地之面
      積僅有1920.53平方公尺，惟全體共有人之人數眾多，若
      各共有人均取得單獨所有之土地，將有土地細分之情形，
      對共有人或土地整體開發均屬不利，且恐致分得之土地未
      達新竹縣畸零地使用規則之最小建築面積，爰審酌上開共
      有人之意願、共有人之利益及其他必要情形，本院認原告
      及被告所分得土地均仍各自維持共有，要屬妥適。
（六）綜上，本院考量系爭土地之位置、面積、現使用狀況、兩
      造共有人之意願、系爭土地使用現況、公平原則、社會經
      濟利益及全體共有人之利益，認系爭土地之分割方法應為
      如附圖所示Ｂ部分面積130.04平方公尺之土地由被告丁○○、戊○○、Ｕ○○○、癸○○、丑○○、壬○○、甲○○○、酉○○○、巳○○○、己○○、Ｈ○○○、玄○○○、午○○○、子○○、辰○○、卯○○、乙○○、寅○○、Ｎ○○○、天○○、亥○○、地○○、宇○○、申○○○、戌○○○○○○、ｊ○○、Ｘ○○、辛○○○、Ｗ
      ○○、Ｔ○○○、ｈ○○、ｆ○○、ｅ○○、ｄ○○共同
      取得，並按其等應繼分之比例維持公同共有；如附圖Ｄ所
      示部分面積213.39平方公尺之土地由被告Ｊ○○○○○○○、ｇ○○共同取得；如附圖所示Ｅ部分面積160.04平方
      公尺之土地由被告Ｆ○○、Ｇ○○、Ｍ○○、Ｌ○○、Ｉ
      ○○、庚○○○、ｋ○○、ｃ○○共同取得；如附圖所示
      Ｃ部分面積306.75平方公尺之土地由被告ｉ○○、ａ○○○、Ｑ○○、Ｚ○○○○○○、丙○○○○○○○○、Ｅ
      ○○、Ａ○○、Ｄ○○、Ｂ○○、Ｃ○○、Ｖ○○、Ｓ○○○、Ｐ○○、ｌ○○共同取得；如附圖所示Ａ部分面積
      11 10.31平方公尺之土地由原告黃○○、宙○○共同取得
      ，應予准許，爰判決分割如主文第2項所示。
四、末按，本件雖為原告勝訴之判決，惟本院審酌裁判分割共有
    物訴訟之性質，兩造本可互換地位，且依民法第825條規定
    ，分割後各共有人間就他共有人分得部分係互負擔保責任，
    即該判決尚非片面命被告負義務，是原告提起本訴雖依法有
    據，然被告之應訴又係法律規定所不得不然，況被告於分割
    成果未明前，爭執原告主張是否可採，按當時之訴訟程度，
    自為申張或防衛權利所必要，若由敗訴之被告負擔全部訴訟
    費用顯失公平，爰依民事訴訟法第80條之1之規定，按兩造
    於系爭土地分割前對系爭土地之權利範圍，定訴訟費用負擔
    之比例，如主文第3項所示。
五、兩造其餘主張或舉證，經審酌後，認與本件判決結果，均不
    生影響，爰不一一論述。
六、據上論結，本件原告之訴為有理由，依民事訴訟法第385條
    第1項前段、第80條之1、第85條第1項前段，判決如主文。
中    華    民    國    99    年     7     月    19    日
                  民事第二庭審判長法  官  蔡孟芳
                                  法  官  高敏俐
                                  法  官  羅惠雯
以上正本係照原本作成。
如對本判決上訴，須於判決送達後20日內向本院提出上訴狀。
如委任律師提起上訴者，應一併繳納上訴審裁判費。
中    華    民    國    99    年     7     月    19    日
                                  書記官  李勻淨
附表一：應有部分比例
┌─────────┬─────────┐
│共有人姓名        │應有部分比例      │
├─────────┼─────────┤
│黃○○            │128分之37         │
├─────────┼─────────┤
│宙○○            │128分之37         │
├─────────┼─────────┤
│ｉ○○            │1152分之23        │
├─────────┼─────────┤
│ａ○○○          │2304分之23        │
├─────────┼─────────┤
│Ｑ○○            │2304分之23        │
├─────────┼─────────┤
│王麗英            │2304分之23        │
├─────────┼─────────┤
│Ｐ○○            │2304分之23        │
├─────────┼─────────┤
│Ｖ○○            │1152分之23        │
├─────────┼─────────┤
│鄭阿雪            │1152分之23        │
├─────────┼─────────┤
│李鄭雪雲          │1152分之23        │
├─────────┼─────────┤
│Ｅ○○            │5760分之23        │
├─────────┼─────────┤
│Ａ○○            │5760分之23        │
├─────────┼─────────┤
│Ｄ○○            │5760分之23        │
├─────────┼─────────┤
│Ｂ○○            │5760分之23        │
├─────────┼─────────┤
│Ｃ○○            │5760分之23        │
├─────────┼─────────┤
│ｌ○○            │1152分之23        │
├─────────┼─────────┤
│劉邱妹          │1152分之64        │
├─────────┼─────────┤
│ｇ○○            │1152分之64        │
├─────────┼─────────┤
│ｋ○○            │1536分之32        │
├─────────┼─────────┤
│ｃ○○            │1536分之32        │
├─────────┼─────────┤
│庚○○○          │1536分之32        │
├─────────┼─────────┤
│Ｆ○○            │7680分之32        │
├─────────┼─────────┤
│Ｇ○○            │7680分之32        │
├─────────┼─────────┤
│Ｍ○○            │7680分之32        │
├─────────┼─────────┤
│Ｌ○○            │7680分之32        │
├─────────┼─────────┤
│Ｉ○○            │7680分之32        │
├─────────┼─────────┤
│己○○、丁○○、林│384分之26         │
│美雲、Ｕ○○○、徐│                  │
│宇泰、丑○○、徐永│                  │
│泰、甲○○○、張林│                  │
│月娥、酉○○○、劉│                  │
│林詳招、玄○○○、│                  │
│午○○○、乙○○、│                  │
│子○○、辰○○、徐│                  │
│翊庭、寅○○、潘徐│                  │
│素玉、天○○、陳榮│                  │
│仁、陳俞蓁、地○○│                  │
│、宇○○、申○○○│                  │
│、ｊ○○、Ｘ○○、│                  │
│辛○○○、Ｗ○○、│                  │
│Ｔ○○○、ｈ○○、│                  │
│ｆ○○、ｅ○○、鄭│                  │
│煌玉              │                  │
└─────────┴─────────┘
附表二：應有部分比例
┌─────────┬─────────┐
│共有人姓名        │應有部分比例      │
├─────────┼─────────┤
│ｉ○○            │8分之1            │
├─────────┼─────────┤
│ａ○○○          │16分之1           │
├─────────┼─────────┤
│Ｑ○○            │16分之1           │
├─────────┼─────────┤
│王麗英            │16分之1           │
├─────────┼─────────┤
│Ｐ○○            │16分之1           │
├─────────┼─────────┤
│Ｖ○○            │8分之1            │
├─────────┼─────────┤
│鄭阿雪            │8分之1            │
├─────────┼─────────┤
│李鄭雪雲          │8分之1            │
├─────────┼─────────┤
│Ｅ○○            │40分之1           │
├─────────┼─────────┤
│Ａ○○            │40分之1           │
├─────────┼─────────┤
│Ｄ○○            │40分之1           │
├─────────┼─────────┤
│Ｂ○○            │40分之1           │
├─────────┼─────────┤
│Ｃ○○            │40分之1           │
├─────────┼─────────┤
│ｌ○○            │8分之1            │
└─────────┴─────────┘
附表三：應有部分比例
┌─────────┬─────────┐
│共有人姓名        │應有部分比例      │
├─────────┼─────────┤
│ｋ○○            │4分之1            │
├─────────┼─────────┤
│ｃ○○            │4分之1            │
├─────────┼─────────┤
│庚○○○          │4分之1            │
├─────────┼─────────┤
│Ｆ○○            │20分之1           │
├─────────┼─────────┤
│Ｇ○○            │20分之1           │
├─────────┼─────────┤
│Ｍ○○            │20分之1           │
├─────────┼─────────┤
│Ｌ○○            │20分之1           │
├─────────┼─────────┤
│Ｉ○○            │20分之1           │
└─────────┴─────────┘
附表四：訴訟費用分擔：
┌─────────┬────────┐
│共有人姓名        │應連帶負擔之比例│
│                  │                │
├─────────┼────────┤
│黃敏華、宙○○    │千分之578       │
│                  │                │
├─────────┼────────┤
│ｉ○○、ａ○○○、│千分之160       │
│Ｑ○○、Ｓ○○○、│                │
│Ｐ○○、Ｖ○○、鄭│                │
│阿雪、李鄭雪雲、楊│                │
│錦昌、Ａ○○、楊雅│                │
│雯、Ｂ○○、Ｃ○○│                │
│、ｌ○○          │                │
├─────────┼────────┤
│Ｆ○○、Ｇ○○、劉│千分之83        │
│端華、Ｌ○○、劉芬│                │
│華、庚○○○、鄭榮│                │
│德、ｃ○○        │                │
├─────────┼────────┤
│己○○、丁○○、林│千分之68        │
│美雲、Ｕ○○○、徐│                │
│宇泰、丑○○、徐永│                │
│泰、甲○○○、張林│                │
│月娥、酉○○○、劉│                │
│林詳招、玄○○○、│                │
│午○○○、乙○○、│                │
│子○○、辰○○、徐│                │
│翊庭、寅○○、潘徐│                │
│素玉、天○○、陳榮│                │
│仁、陳俞蓁、地○○│                │
│、宇○○、申○○○│                │
│、ｊ○○、Ｘ○○、│                │
│辛○○○、Ｗ○○、│                │
│Ｔ○○○、ｈ○○、│                │
│ｆ○○、ｅ○○、鄭│                │
│煌玉              │                │
├─────────┼────────┤
│劉邱妹、ｇ○○  │千分之111       │
└─────────┴────────┘

司法院資訊處製作；財團法人民間司法改革基金會備份。
